【裁判字號】    89,訴緝,26
【裁判日期】    891002
【裁判案由】    偽造文書
【裁判全文】
臺灣士林地方法院刑事判決                          八十九年度訴緝字第二六號
    公  訴  人  臺灣士林地方法院檢察署檢察官
    被      告  甲○○
    選任辯護人  張智剛律師
右列被告因偽造文書案件，經檢察官提起公訴 (八十三年度偵字第六九九八號)，本
院判決如左：
    主  文
甲○○共同連續行使偽造私文書，足以生損害於公眾及他人，處有期徒刑伍月，緩刑
年。
扣案偽造蔡征長、沈啟祥名義之申購書貳紙均沒收。
    事  實
一、甲○○係大有巴士股份有限公司產業工會理事，於民國八十年六月間見股市前景
    熱絡，申購新發行股票轉售有利可圖，且知悉市場實務對於新股上市之申購，疏
    於嚴格審核申購書上應有申購人印文、署押程式及核對身分證正本，竟與林淑華
    （業經判刑確定）共同基於概括犯意之聯絡，先後多次由甲○○提供台北市公車
    處職員蔡征長、沈啟祥等一千七百零三人（如附件所載）之身分證影本，未經蔡
    、沈等人之同意，交由林淑華在台北市○○街一一八巷十九號三樓偽造各該人頭
    名義、欠缺制作名義人署押或印文之股票申購書，代向各證券商投件，利用不知
    情之券商代為申請參加抽籤購股，林淑華制作每份申購書則由甲○○給與新台幣
    （下同）三十一元之代價。中籤後，再由林淑華墊繳股款，俟賣出結算盈利時，
    甲○○可分得三分之一利潤，期間先後共抽中大眾、震旦行、和桐、彥武、興達
    、榮成、燁隆等公司股票，多達數十張。以上行為，除足以生損害於被冒名申購
    股票者之權益外，並足生損害於公眾參與購股中籤之機會平等。嗣經法務部調查
    局台北市調查處在上址查扣得蔡征長、沈啟祥等台北市公車處職員之身分證影本
    一千七百零三張、檔案一紙、申購書二紙。
二、案經法務部調查局台北市調查處函請臺灣士林地方法院檢察署檢察官偵查起訴。
    理  由
一、訊據被告甲○○矢口否認有何共同偽造文書犯行，辯稱台北市公車處員工之身分
    證影本是賴三財交給伊，且只有五、六百份，伊並未因提供身分證影本給林淑華
    而獲得任何好處云云。經查，右揭犯罪事實業據證人林淑華於法務部調查局台北
    市調查處調查時、偵查中及本院訊問時供證甚詳，而台北市公車處員工蔡征長、
    沈啟祥並未授權他人以渠等名義參與新股抽籤事宜，亦據渠等二人於調查處調查
    時證述無訛，另證人賴三財於本院八十九年八月十六日訊問時則到庭結證稱：「
    我七十八年到八十一年間在台北市公車處產業公會擔任理事長，是因為公會之間
    的聯誼才認識他（指被告）的。」、「我上任時，因為會員資料不齊全，我希望
    將會員資料建檔，因為當時沒有電腦，所以拿員工身分證影本建檔是最快的，所
    以才收集這些員工身分證影本。涂正雄有跟我提過要借用員工身分證影本去抽取
    股票的事，但我不同意。員工資料建檔後我們就把身分證丟掉，涂正雄常常來，
    可能是他自己把我們丟掉的身分證影本帶走的。台北市公車處的員工有三千多名
    ，如果我要給他，應該不只這些數目。」等語，足證被告所辯係由賴三財處取得
    系爭身分證影本云云，均屬諉卸之詞，無可採信。此外，復有蔡征長、沈啟祥等
    人之身分證影本一千七百零三張、檔案紙一紙、申購書二紙可證，被告犯罪，事
    證明確，應予依法論科。
二、核被告行使偽造申購書之行為，係犯刑法第二百十六條、第二百十條之罪（所偽
    造之申購書雖無偽造之署押或印文，但既已表明妄冒之制作之名義，即無礙於此
    項罪名之成立），其與林淑華有犯意之聯絡，行為之分擔，為共同正犯。被告先
    後多次犯行，時間相近，所犯構成要件相同之罪名，顯係出於概括犯意為之，應
    依刑法第五十六條連續犯之規定，依法加重其刑。又被告偽造私文書後，進而行
    使，偽造之低度行為應為行使之高度行為所吸收，不另論罪。爰審酌被告被告犯
    罪之動機、目的係為牟利，因犯罪所生之損害及犯罪後仍飾詞否認犯罪，態度不
    佳等一切情狀，量處如主文所示之刑示懲。又被告前未曾受有期徒刑以上刑之宣
    告，如台灣高等法院檢察署刑案紀錄簡覆表一份在卷可憑，其經此偵、審程序及
    刑之宣告後，應能知所警惕，而無再犯之虞，本院認前開對其宣告之刑，以暫不
    執行為適當，爰併宣告緩刑三年，以啟自新。
三、扣案偽造蔡征長、沈啟祥名義之申購書二紙為共犯林淑華所有供犯罪所用之物，
    應依刑法第三十八條第一項第二款之規定沒收之。
據上論斷，應依刑事訴訟法第二百九十九條第一項前段、刑法第二十八條、第五十六
條、第二百十六條、第二百十條、第七十四條第一款、第三十八條第一項第二款，罰
金罰鍰提高標準條例第一條前段，判決如主文。
本案經檢察官陳傳宗到庭執行職務
中    華    民    國      八十九        年      十      月      二      日
                                  臺灣士林地方法院刑事第二庭
                                          法  官
右正本證明與原本無異。
如不服本判決，應於判決送達後十日內，向本院提出上訴狀。
                                          書記官
中    華    民    國      八十        年              月              日
附錄本案論罪科刑法條全文：
刑法第二百十六條
行使第二百十條至第二百十五條之文書者，依偽造、變造文書或登載不實事項或使登
載不實事項之規定處斷。
刑法第二百十條
偽造、變造私文書，足以生損害於公眾或他人者，處五年以下有期徒刑。


司法院資訊處製作；財團法人民間司法改革基金會備份。
